臺灣高等法院民事判決　　　　　　　　 93年度重上字第491號
上　訴　人　甲○○
　　　　　　乙○○
共　　　同
訴訟代理人　林秋雨
上　訴　人　丙　○
被　上訴人　台北富邦商業銀行股份有限公司
法定代理人　林基源
訴訟代理人　林憲龍
　　　　　　陳興俊
當事人間請求清償借款等事件，上訴人對於中華民國93年5月31
日臺灣臺北地方法院93年度重訴字第551號第一審判決提起上訴
，本院於94年2月15日言詞辯論終結，判決如下：
  主  文
上訴駁回。
第二審訴訟費用由上訴人乙○○、甲○○連帶負擔百分之八十八
，餘由上訴人連帶負擔。
　事實及理由
甲、程序方面：
一、被上訴人原名為「台北銀行股份有限公司」，與訴外人富邦
    商業銀行股份有限公司於民國（下同）94年 1月間經財政部
    許可合併後，富邦商業銀行股份有限公司為消滅銀行，被上
    訴人為存續銀行，並於合併後，更名為「台北富邦商業銀行
    股份有限公司」，有該公司變更登記表影本在卷可稽（本院
    卷第53頁以下），合先敘明。
二、本件上訴人乙○○、甲○○經合法通知，未於言詞辯論期日
    到場，核無民事訴訟法第 386條各款所列情形，爰依被上訴
    人之聲請，由其對乙○○、甲○○部分一造辯論而為判決。
乙、實體方面：
一、本件被上訴人主張：上訴人乙○○邀同上訴人甲○○為連帶
    保證人，於88年12月10日向被上訴人借款(一)新台幣（下同）
    9,950,000元，期限至103年12月10日止，自借款日起，以 1
    個月為 1期，依年金法計算月付金，按月平均攤還本息。利
    息依被上訴人所訂基本放款利率加碼年息 0.43%計算，且被
    上訴人得於每屆滿半年之次日，按當時被上訴人之基本放款
    利率加原碼距重新計算，又上訴人乙○○另邀同上訴人甲○
    ○及丙○為連帶保證人，於88年12月10日向被上訴人借款(二)
    1,000,000元，期限至93年12月10日止，自借款日起，以1個
    月為 1期，依年金法計算月付金，按月平均攤還本息。利息
    依被上訴人所訂基本放款利率加碼年息 0.68%計算，且被上
    訴人得於每屆滿半年之次日，按當時被上訴人之基本放款利
    率加原碼距重新計算。上開二筆借款均約定遲延履行時，其
    本金自到期日起，利息自繳息日起，逾期在 6個月以內部分
    ，按本金金額照上開利率10%加付，逾期超過6個月部分，照
    上項標準加倍計付。並約定上訴人乙○○如有停止或遲延履
    行全部或一部債務本金時，即喪失期限利益，其全部債務視
    為到期，有約定書影本可稽。詎料，上開借款分別自90年 2
    月10日及90年 4月10日起即未依約繳付本息，依約前開二筆
    借款均已屆清償期，當時尚欠本金(一)9,546,719元(二)774,390
    元及約定之利息、違約金。嗣經被上訴人聲請拍賣抵押物受
    償7,090,000元，經抵充執行費94,770元及計算至93年1月16
    日止之違約金(一)404,823元及(二)31,588元、利息(一)2,292,394
    元及(二)180,676元，餘4,085,749元再抵充(一)部分本金後，目
    前尚欠本金(一)5,460,970元、(二)774,390元即如起訴狀附表所
    示之利息、違約金未清償，上訴人甲○○及丙○為其連帶保
    證人，對上開債務應負連帶清償之責，為此請求上訴人乙○
    ○、甲○○應連帶給付被上訴人5,460,970元及自93年1月17
    日起至清償日止，依年利率7.795%計算之利息及自93年 1月
    17日起至清償日止，依年利率1.559%計算之違約金。另上訴
    人乙○○、甲○○、丙○應連帶給付被上訴人 774,390元及
    自93年 1月17日起至清償日止，依年利率8.045%計算之利息
    及自93年 1月17日起至清償日止，依年利率1.609%計算之違
    約金等情（上開請求，原審判決被上訴人勝訴，上訴人不服
    ，提起上訴）。並於本院聲明(一)上訴駁回。(二)訴訟費用由上
    訴人等連帶負擔。
二、(一)上訴人乙○○、甲○○經合法通知，未於言詞辯論期日到
    場，惟其以前曾主張雖向被上訴人借款，但未達被上訴人所
    主張之金額，並於本院聲明(一)原判決廢棄。(二)前開廢棄部分
    ，被上訴人在第一審之訴駁回。(三)訴訟費用由被上訴人負擔
    。
    (二)上訴人丙○則以：其承認有為上訴人乙○○作保，但主張
    所欠之款項較原判決命為給付之金額為低，且被上訴人乃屬
    違規放款；又其為保證時，遭被上訴人誤導，認上訴人乙○
    ○只有該筆貸款，故其為清償保證債務時，並不清楚被上訴
    人係將還款先抵充上訴人乙○○之他筆債務等語，資為抗辯
    。並於本院聲明(一)原判決廢棄。(二)前開廢棄部分，被上訴人
    在第一審之訴駁回。(三)訴訟費用由被上訴人負擔。
三、兩造不爭之事實:
    查上訴人乙○○於88年12月10日向被上訴人借款二筆，分別
    為9.950,000元、1,000,000元，其中上訴人甲○○為前開二
    筆借款之連帶保證人，另上訴人丙○則為前開1,000,000 元
    借款之連帶保證人，有借據、保證書、約定書等附卷可稽（
    見原審卷第8- 10頁），且為兩造所不爭，堪信為真實。
四、兩造爭執要旨：(一)上訴人是否積欠第一筆借款 5,460,970元
    及第二筆借款 774,390元及均含利息違約金。(二)上訴人丙○
    是否對第一筆借款不用負責，其保證時有無被誤導之情事？
    經查：
    (一)上訴人乙○○於88年12月10日向被上訴人本件上訴人乙○
      ○於88年12月10日向被上訴人借款 (1)9,950,000元、(2)
      1,000,000元時，即與被上訴人約定其應繳付借款衍生之
      利息、違約金、費用及應償還之本金，悉委託被上訴人自
      約定存款帳戶中（帳號：000000000000）轉帳代繳（原審
      證一、二借據第6條之6），並未特別約定存入前開帳戶中
      之金額應如何拆帳以代繳何筆借款，且被上訴人亦無從得
      知前開約定帳戶中之金額係由何人存入，故當被上訴人自
      前開約定帳戶中之款項轉帳代繳時，係依約分別扣繳上訴
      人乙○○向被上訴人所借二筆借款之每月應繳付之本息，
      至於該存款帳戶內之款項是否確為上訴人丙○存入？若是
      ，其存入之真意為何？應與被上訴人無涉。故上訴人丙○
      主張前開存款帳戶之款項均由其存入，且其既僅為其中一
      筆借款即100萬元部分之連帶保證人，其所存入之款項自
      應全部清償該筆借款本息云云，係屬事後卸責之詞，並無
      可採。
    (二)上訴人乙○○自88年12月10日借款後即遲延繳付本息，致
      每月繳付之金額中除應負擔之本息外，依約尚須繳付遲延
      利息及違約金（原審證一、二借據第四條），且依上訴人
      曉鵬所簽立之約定書（原審證三）第四條約定：「立約人
      清償或分期清償債務時，依各項費用、違約金、利息、遲
      延利息及本金之順序抵償立約人所負債務；如有多筆債務
      時，立約人如未於清償時指定抵充之債務，則依民法第32
      2 條之順序抵充。」故被上訴人就前開存款帳戶中之款項
      係依前開約定書之約定，依違約金、利息、遲延利息及本
      金之順序扣抵之，從而上訴人丙○抗辯前開款項應於抵充
      原約定應繳之本息外，如有剩餘，應全數抵充本金云云，
      亦屬無據，不足採信。又丙○抗辯其保證時不知上訴人乙
      ○○尚有他筆借款，其有被被上訴人誤導之情事，惟上訴
      人丙○並無法舉證以實其說，此部分亦屬卸責之詞。
五、綜上所述，上訴人之抗辯並不足採，從而被上訴人依消費借
    貸及連帶保證之法則，求為判命上訴人給付如原審判決主文
    第１、２項所示之金額、利息及違約金及假執行之宣告，尚
    屬有據，原審判決被上訴人勝訴，核無不合，上訴論旨仍執
    陳詞，斤斤指摘原判決不當聲明廢棄改判，為無理由，應予
    駁回上訴。
六、據上論結，本件上訴為無理由，依民事訴訟法第449條第1項
    、第85條第1、2 項、第463條、第385條第1項前段，判決如
    主文。
中　　華　　民　　國　　94　　年　　3  　　月　　1　　日
　　　　　　　　　  民事第16庭審判長法　官  許文章
　　　　　　　　　　　　　　        法　官  黃莉雲
　　　　　　　　　　　　　　　      法　官　郭松濤
正本係照原本作成。
如不服本判決，應於收受送達後二十日內向本院提出上訴書狀，
其未表明上訴理由者，應於提出上訴後二十日內向本院補提理由
書狀（均須按他造當事人之人數附繕本）上訴時應提出委任律師
或具有律師資格之人之委任狀；委任有律師資格者，另應附具律
師資格證書及釋明委任人與受任人有民事訴訟法第四百六十六條
之一第一項但書或第二項（詳附註）所定關係之釋明文書影本。
中　　華　　民　　國　　94　　年　　3　　月　　  2　　日
　　　　　　　　　　　　　　　　　　書記官  方素珍
附註：
民事訴訟法第四百六十六條之一（第一項、第二項）：
對於第二審判決上訴，上訴人應委任律師為訴訟代理人。但上訴
人或其他法定代理人具有律師資格者，不在此限。
上訴人之配偶、三親等內之血親、二親等內之姻親，或上訴人為
法人、中央或地方機關時，其所屬專任人員具有律師資格並經法
院認為適當者，亦得為第三審訴訟代理人。
